【裁判字號】    89,訴,1513
【裁判日期】    890721
【裁判案由】    違反槍砲彈藥刀械管制條例
【裁判全文】
臺灣臺中地方法院刑事判決                        八十九年度訴字第一五一三號
    公  訴  人  臺灣臺中地方法院檢察署檢察官
    被      告  甲○○
右列被告因違反槍砲彈藥刀械管制條例案件，經檢察官提起公訴（八十九年度偵字第
九四三六號），本院判決如左：
    主  文
甲○○未經許可，寄藏可發射子彈具有殺傷力之手槍，處有期徒刑壹年貳月，併科罰
金新臺幣拾萬元，罰金如易服勞役，以新臺幣玖佰元（即銀元參佰元）折算壹日。
扣案之改造手槍（含彈匣壹個，槍枝管制編號：0000000000號）壹枝，沒收。
    事  實
一、甲○○於民國（下同）八十八年三月或四月中旬某日，未經許可，在台中市○○
    街十號七樓七一０室其居住處，無故受其友人綽號「飛龍」之年籍姓名不詳之成
    年男子所託，將該「飛龍」所有可發射子彈具有殺傷力之改造手槍（含彈匣一個
    ，槍枝管制編號：0000000000號）一枝，予以收受藏放，嗣於八十九年五月十日
    下午九時左右，經警在上開台中市○○街十號七樓七一０室內當場查獲，並扣得
    甲○○所藏放之改造手槍（含彈匣一個，槍枝管制編號：0000000000號）一枝。
二、案經台中縣警察局第四分局報由臺灣臺中地方法院檢察署檢察官偵查起訴。
    理  由
一、訊據被告甲○○對於其於前開時地自受其友人綽號「飛龍」之年籍姓名不詳之成
    年男子所託，將扣案改造手槍（含彈匣一個，槍枝管制編號：0000000000號）一
    枝收受藏放等情，固坦承不諱，惟矢口否認有上開犯行，並辯稱：當時因其友人
    綽號「飛龍」之年籍姓名不詳之成年男子，係用塑膠袋裝，伊並不知內裝有改造
    手槍，直至警方人員查獲始得知云云，惟查，右開事實，業據被告甲○○於警訊
    、偵查中均坦承不諱，且有改造手槍（含彈匣一個，槍枝管制編號：0000000000
    號）一枝扣案可資佐證。而上開改造手槍一枝，經送請內政部警政署刑事警察局
    鑑定結果，認該改造玩具手槍係仿BERETTA廠半自動手槍製造之金屬玩具手槍更
    換土造金屬槍管改造而成，機械性能良好，可擊發適用子彈，具殺傷力等語，有
    該局八十九年五月二十五日刑鑑字第六三七八三號鑑驗通知書一件在卷可稽，被
    告雖以前詞置辯，然其於警訊中曾供稱：「該物品（按指本件扣案之改造手槍）
    係一位綽號飛龍之男子，於八十八年四月左右拿到右述地點親自交付給我，要我
    幫他寄藏，他向我說警方正在查緝他，要暫時寄藏我承租處的」等語（見偵查卷
    第七頁背面、第八頁）、於偵查中供稱：「他（按指綽號「飛龍」之年籍姓名不
    詳之成年男子）當時說被警方盯得很緊」等語（見臺灣臺中地方法院檢察署八十
    九年度核退字第二二三一號卷第二頁背面），足見被告確知該綽號「飛龍」之年
    籍姓名不詳之成年男子所交付者係違禁物品，否則如非違禁物品豈有因警方查緝
    而需藏放在被告住處之理？再者，上開改造手槍係放置在一透明盒子中等情，有
    照片二張在卷可憑，則被告豈有不知之理，是應以其於警訊及偵查中所為之供述
    ，較符事實，其事後翻異前供，所辯不知情云云，要屬事後卸責之詞，尚無可採
    信。本件事證明確，被告之前揭犯行，已足證明。
二、核被告所為，係犯槍砲彈藥刀械管制條例第十一條第四項之未經許可寄藏可發射
    子彈具有殺傷力之手槍罪。其因受託寄藏而持有前開手槍之行為，係寄藏之當然
    結果，不另論罪。爰審酌被告之品行、擁有具殺傷力之槍枝危害社會治安、惟未
    同時持有具殺傷力之子彈情節較輕、寄藏期間之逾九月及其犯罪後之態度等一切
    情狀，量處如主文第一項所示之刑，就併科罰金部分，並諭知易服勞役之折算標
    準。扣案之改造手槍（含彈匣一個，槍枝管制編號：0000000000號）一枝，係屬
    違禁物，爰依刑法第三十八條第一項第一款之規定，宣告沒收之。
三、被告犯槍砲彈藥刀械管制條例第十一條第四項之罪，固經判處有期徒刑。惟按人
    民身體之自由應予保障，憲法第八條設有明文。限制人身自由之法律，其內容須
    符合憲法第二十三條所定要件。保安處分係對受處分人將來之危險性所為拘束其
    身體、自由等之處置，以達教化與治療之目的，為刑罰之補充制度。本諸法治國
    家保障人權之原理及刑法之保護作用，其法律規定之內容，應受比例原則之規範
    ，使保安處分之宣告，與行為人所為行為之嚴重性、行為人所表現之危險性，及
    對於行為人未來行為之期待性相當。槍砲彈藥刀械管制條例第十九條第一項規定
    ：「犯第七條、第八條、第十條、第十一條、第十二條第一項至第三項、第十三
    條第一項至第三項之罪，經判處有期徒刑者，應於刑之執行完畢或赦免後，令入
    勞動場所，強制工作，其期間為三年。」此項規定不問對行為人有無預防矯治其
    社會危險性之必要，一律宣付強制工作三年，限制其中不具社會危險性之受處分
    人之身體、自由部分，其所採措施與所欲達成預防矯治之目的及所需程度，不合
    憲法第二十三條所定之比例原則。犯上開條例第十九條所定之罪，不問對行為人
    有無預防矯治其社會危險性之必要，一律宣付強制工作三年之部分，與本解釋意
    旨不符，應自本解釋公布之日起不予適用，業經大法官會議釋字第四七一號解釋
    載明。本件被告寄藏前開槍枝，並未持以犯罪，依其人格及行為之特質觀之，對
    社會治安之危害，應非屬重大，且無刑法第九十條所定之情事，核無藉宣告強制
    工作，以預防矯治其社會危險性之必要，揆諸前揭解釋意旨，自不得對被告宣付
    強制工作，附此敘明。
據上論斷，應依刑事訴訟法第二百九十九條第一項前段，槍砲彈藥刀械管制條例第十
一條第四項，刑法第十一條前段第四十二條第二項、第三十八條第一項第一款，罰
金罰鍰提高標準條例第二條，判決如主文。
中    華    民    國      八十九      年      七      月     二十一     日
                                        法  官    李  國  增
右正本證明與原本無異。
如不服本判決，應於送達後十日內向本院提出上訴狀（須附繕本），上訴於台灣高等
法院台中分院。
                                        書記官
中    華    民    國      八十九      年      七      月     二十一     日
附錄法條：
槍砲彈藥刀械管制條例第十一條：
第一項：未經許可，製造、販賣或運輸第四條第一項第一款所稱其他可發射金屬或子
        彈具有殺傷力之各式槍砲者，處五年以上有期徒刑，併科新臺幣一千萬元以
        下罰金。
第四項：未經許可，持有、寄藏或意圖販賣而陳列第一項所列槍砲者，處一年以上七
        年以下有期徒刑，併科新臺幣七百萬元以下罰金。


司法院資訊處製作；財團法人民間司法改革基金會備份。
